【裁判字號】    89,裁,345
【裁判日期】    890310
【裁判案由】    土地重劃
【裁判全文】
行  政  法  院  裁  定                            八十九年度裁字第三四五號
    原      告  甲○○
    訴訟代理人  謝宜伶律師
    被      告  雲林縣政府
右當事人間因土地重劃事件，原告不服內政部中華民國八十七年十二月二十八日台內
訴字第八七○六二九三號再訴願決定，提起行政訴訟。本院裁定如左︰
    主  文
原告之訴駁回。
    理  由
按訴願及行政訴訟，均係對於未確定之行政處分，請求救濟之方法，若行政官署之處
分已經確定，自不得更藉行政爭訟程序請求救濟，本院六十一年裁字第二四號著有判
例。復按「主管機關於辦理重劃分配完畢後，應．．．將分配結果公告三十日。．．
．」「土地所有權人對於第一項分配結果有異議時，得於公告期間內向主管機關以書
面提出異議。未提出異議者，其分配結果於公告期滿時確定。」「主管機關對於土地
所有權人提出之異議案件應予調處；調處不成者，由主管機關擬具處理意見，連同調
處紀錄函報上級主管機關裁決之。」行為時即民國七十七年六月十三日修正發布之市
地重劃實施辦法第二十九條第一項、第三項、第四項前段定有明文。換言之，土地所
有權人提出之異議案件，經主管機關調處成立者，其調處結果，就其分配結果，亦告
確定。本件原告所有坐落雲林縣斗六市○○○段朱丹灣小段六十七、六十七－二、－
十二、－四十九地號土地，參加雲林縣中六期朱丹灣(二)市地重劃結果，獲分配坐落同
段一九一、一九六、二一三、二一六地號土地，經被告於七十八年八月五日以七八府
地劃字第七五七九九號自七十八年八月七日起至同年九月六日止，依法公告三十天。
原告以其中一九六地號土地地價計算偏高，於公告期間向被告提出異議，並一再陳情
，經被告以七十八年十一月三日七八府地劃字第一○四五二一號函復，原告對該函之
處分不服，以該一九六地號分別面臨十五公尺及八公尺寬道路，而被告計算重劃費用
均依十五公尺寬路線價計算，損及其權益為由，提起訴願，請求應分別按十五公尺寬
路線價及八公尺寬路線價計算重劃負擔，案經台灣省政以七十九年五月十五日府訴三
字第一四八八七八號訴願決定，以被告認為其設計雙向街分配，比較原告要求在中間
劃定分配線，其土地利用及經濟價值較高，而維持原評定地價，即以面臨十五公尺道
路之路線價以十八公尺劃分臨街及裏地，再按其面積，加權算得平均地價，為每平方
公尺一八、六七三元，核與原告所有同時參加市地重劃分配面臨八公尺道之同段二一
六地號土地，地價每平方公尺一一、六六○元相較，其差距達七、○一三元，如以裏
地（路線價八成）相比較，亦達三、二七八元，原處分顯然漠視原告之權益，核與行
為時市地重劃實施辦法第二十六條第一項第三款規定不合為由，將原處分撤銷，責由
被告另為適法之處分。被告重行處分既非以原告請求以一九六地號土地面臨十五公尺
寬道路部分深度十二公尺劃分分配。而係改以十四公尺深度劃分分配，重新調整結果
為一九六地號面積三五二．八平方公尺、一九六－一地號面積四六二．二平方公尺，
以七十九年七月十三日府地劃字第六○九四二號函通知原告，原告仍不服，認重為處
分結果更不利原告，提起訴願，經臺灣省政府以八十年一月十五日府訴一字第一五二
四六六號訴願決定審認被告重為分配一九六地號及一九六－一地號合計面積為七九○
．六三平方公尺，需再繳納差額地價二九五、九六六元增配抵費地二四．四平方公尺
，其面積始與重為處分前之一九六地號面積八一五．○九平方公尺相同，則被告重新
處分顯較原分配更不利原告，乃將原處分撤銷，責由被告另為適法之處分。被告遂重
新審酌，認以按分配線兩側個別分配編為一九六地號及一九六－一地號，不論以十二
、十四、十八或二十公尺深度辦理，均無法較原公告分配結果對原告有利，乃以八十
年九月十八日府地劃字第一○○一六六號函知原告恢復原公告分配結果，並於八十二
年九月二日邀集原告協商，協商結論：「．．．該一九六地號土地原以雙向街規劃計
算，原分配陳情人業以同意接受，如按陳情人之要求劃分計算地價，應重新規劃計算
分配，則其分配情形較原分配不利，故同意照原處分分配情形接受，爾後絕不再異議
。」此有該協商會議紀錄附原處分卷可稽。而此項協商結論，等同於前揭行為時市地
重劃辦法第二十九條第四項前段之調處結果；其協商結果，原告既已同意照原處分分
配情形接受，則原處分分配結果，已告確定。況查依首揭行為時市地重劃辦法第三十
六條第一項（八十一年八月二十六日修正發布之同辦法第四十四條第一項）規定：「
重劃土地辦竣地籍測量後，主管機關應將重劃前後土地分配清冊及重劃後土地分配圖
等資料送由該管登記機關逕為辦理權利變更登記。．．．」，經查系爭一九六地號土
地，業已辦畢權利變更登記，原告且將部分所有權（持分）先後移轉登記與第三人，
復與同段一九七地號合併後，興建大樓，完成土地之使用，原告又數次向被告申請核
發重劃費用證明書，此為原告所不爭之事實，由此足證原告亦已承認原處分分配之結
果。是原處分應已確定，自不容再依行政爭訟程序提起一再訴願及行政訴訟。次查原
告係不服被告八十年九月十八日八十府地劃字第一○○一六六號及八十七年一月三日
八六府地區徵字第八六○○○八四四○一號函而提起訴願。然查上開二函係就原告之
上開土地參加雲林縣第六期朱丹灣（二）市地重劃受分配土地之辦理經過及處理原告
之異議、陳情所為之述及說明，並非就新事實所為之新處分，乃原告竟對此二函向
台灣省政府及內政部提起一再訴願，並提起行政訴訟，顯係對已確定之行政處分，更
事爭訟，自非合法。至於原告對重劃地價計算部分之爭執，因其係附隨於系爭土地分
配之結果而為之計算，原告既經與被告協商結果，接受原處分就系爭土地分配之結果
，自與土地之分配結果，一併確定，原告於協商時就此部分亦未表示爭執或保留，於
事隔數年後，再事爭執，並一再陳情，亦非法之所許。綜上所述，本件一再訴願決定
，就實體上予以審理，而予駁回，雖有未洽，惟其結果，並無二致，仍應予以維持。
原告復提起本件行政訴訟，為不合法，應予駁回。其實體上之主張，已無審究之必要
，併予明。
據上論結，本件原告之訴為不合法，爰依行政訴訟法第十四條第一項，裁定如主文。
中    華    民    國     八十九      年      三      月       十        日
                    行 政 法 院 第 五 庭
                                審 判 長 評  事      廖  政  雄
                                         評  事      趙  永  康
                                         評  事      沈  水  元
                                         評  事      林  清  祥
                                         評  事      姜  仁  脩
右  正  本  證  明  與  原  本  無  異
                                         法院書記官  陳  佩  玲
中    華    民    國     八十九      年      三      月       十        日


司法院資訊處製作；財團法人民間司法改革基金會備份。
